臺灣臺中地方法院刑事判決　　　　　　　 94年度易字第286號
公　訴　人　臺灣臺中地方法院檢察署檢察官
被　　　告　己○○
　　　　　　　　　　　　樓
選任辯護人　洪崇欽律師
被　　　告　丁○○
選任辯護人　楊大德律師
上列被告因詐欺案件，經檢察官提起公訴（93年度偵緝字第264號
、93年度偵字第20310號），本院判決如下：
    主    文
己○○共同連續意圖為自己不法之所有，以詐術使人將本人之物
交付，處有期徒刑貳年。
丁○○共同意圖為自己不法之所有，以詐術使人將本人之物交付
，處有期徒刑壹年貳月。
    犯罪事實
一、緣己○○與丁○○為好友，己○○於民國八十五年間，因涉
    嫌重利案件，經法務部調查局臺中市調查站移送臺灣臺中地
    方法院檢察署，由吳文忠檢察官承辦，己○○明知其與吳文
    忠檢察官及法院人員並無私交，竟基於意圖為自己不法所有
    之概括之犯意，對外訛稱與吳文忠檢察官及法院人員關係良
    好，可使人所涉案件官司不被判刑，使人因急於擺脫官司心
    理而陷於錯誤，藉以詐取相關活動官司費用從中牟利，而為
    下列行為：
（一）丁○○於八十六年四月（起訴書誤載為三月）間，在李金
      坤於臺中市○○路所開設之金星樓酒家，知悉丙○○與甲○○姊弟二人因流氓感訓案件，業經本院於八十六年三月
      二十八日以八十六年度感裁字第十七號裁定交付感訓處分
      ，竟基於與己○○共同意圖為自己不法所有之犯意聯絡，
      介紹丙○○與甲○○認識己○○，由己○○、丁○○向丙○○與甲○○訛稱：己○○與檢察官及法院人員都很熟，
　　　每個星期一起打高爾夫球，可代為關說擺平官司，但需要
　　　新臺幣（下同）一百五十萬元之活動費用云云，使丙○○
  　　、甲○○陷於錯誤，信以為真，遂於八十六年五月八日向
　　　其母親乙○○○商借一百二十萬元匯至甲○○位於臺中市
　　　第六信用合作社水湳分社（現改制為臺灣新光商業銀行水
  　　湳分行）之帳戶，由甲○○於同日提領一百零五萬元，再
　　　自行湊足至一百三十五萬元後，與己○○、丁○○相約於
　　　臺中市○區○○街之某泡沫紅茶店見面，由丙○○、甲○○當場交付現金一百三十五萬元予丁○○、己○○，並約
　　　定餘款十五萬元待丙○○、甲○○經法院裁定不付感訓處
　　　分確定時再給付。嗣丙○○、甲○○之流氓感訓案件於八
  　　十六年五月九日在臺灣高等法院臺中分院開庭後，仍經該
　　　院於八十六年七月三十一日以八十六年度感抗字第二五號
  　　將丙○○、甲○○提起之抗告予以駁回，丙○○、甲○○
    　始知受騙，並向丁○○要求退款，惟己○○遲至八十六年
　　　九月十二日，才在庚○○（庚○○的姑姑嫁給丁○○之父
　　　親，庚○○的姑姑與丁○○間是屬於一親等之直系姻親關
  　　係，庚○○與丁○○間則無血親或姻親之關係）位於臺中
　　　縣神岡鄉之工廠內，交付現金五十九萬元及由其前岳父林
　　　清照所開立到期日八十六年九月十二日、面額四十一萬元
  　　、票號IB0000000號、帳號1109-3號、付款人臺中市第八
　　　信用合作社西屯分社（現改制為誠泰商業銀行公益分行）
 　 　之支票一張給丁○○，然丁○○自行留下其中現金二十五
　    萬元後，僅將現金三十四萬元及面額四十一萬元之支票，
      共七十五萬元，在臺中市○○路金星樓酒家交給丙○○，
      計己○○仍未將三十五萬元返還、丁○○仍取得二十五萬
      元。迄至九十三年間己○○經通緝到案，丙○○於九十三
      年八月十一日出庭作證後，要求丁○○清償剩餘款項，丁○○方於九十三年十一月八日償還丙○○二十萬元，並於
      本案經檢察官提起公訴後，於九十四年三月六日再與丙○○約定分別於九十四年五月十日、同年月三十一日償還五
      萬元、二十五萬元予丙○○。
（二）己○○於民國八十六年五月間，經丁○○介紹認識庚○○
      、陳曾麗貞夫婦，知悉庚○○經營之明昇模業股份有限公
      司已有負債，將來可能涉及訴訟，竟承前開意圖為自己不
      法之所有之概括犯意，先向庚○○、陳曾麗貞夫婦佯稱與
      臺灣臺中地方法院檢察署之吳姓檢察官很熟，可代為擺平
      官司，但需十萬元供予聚餐聯絡感情之用云云，使庚○○
      、陳曾麗貞夫婦陷於錯誤，而於八十六年六月間某日，在
      臺中縣潭子鄉○○路○段一二二巷六弄四七號住處，依己○○所言交付現金十萬元；嗣於八十六年六月間，己○○
      再佯以吳檢察官正在偵辦其所涉債務糾紛，需四十五萬元
      保證金，請庚○○夫婦借款支應云云，致庚○○、辛○○○誤信己○○所言為真，基於互惠以便己○○將來代為解
      決司法訴訟問題之考量，而分別於八十六年六月十三日、
      八十六年六月十七日，由庚○○之阿姨林廖燕在泛亞商業
      銀行中清分行所開設帳戶，分別匯款二十萬元、二十五萬
      元至己○○位於華南商業銀行北臺中分行帳號0000000000
      00號帳戶內。詎己○○取得上開款項後，即避不見面，庚○○、陳曾麗貞夫婦始知受騙。
二、案經丁○○就己○○所涉案情提出告發及臺灣臺中地方法院
　　檢察署檢察官自動檢舉偵查起訴。
    理　　由
壹、有罪部分：
一、訊據被告己○○、丁○○對於被告己○○是透過被告丁○○
　　之介紹而認識證人丙○○、甲○○姊弟及庚○○、辛○○○
　　夫婦，丙○○、甲○○曾於八十六年五月八日在臺中市○區
　　○○街某泡沫紅茶店，因流氓感訓案件一事交付金錢，暨證
　　人庚○○、辛○○○夫婦分別於八十六年六月十三日、八十
　  六年六月十七日，由案外人林廖燕自泛亞商業銀行中清分行
    所開設帳戶匯款二十萬元、二十五萬元至被告己○○位於華
    南商業銀行北臺中分行帳號000000000000號帳戶內等情不諱
    ，並經證人丙○○、甲○○、庚○○、辛○○○到庭證述明
    確，且有泛亞銀行匯出匯款回條聯二紙在卷可稽，惟均否認
    有何詐欺取財之犯行，被告己○○辯稱：其是告訴丙○○、
    甲○○可代為選任律師擔任辯護人，因其聽朋友說有一個律
    師可幫忙打這種官司，是從頭到尾包到底處理完畢，費用比
    較高，其並沒有向丙○○、甲○○表示其與檢察官及法院人
    員都很熟，而丙○○、甲○○將錢交給丁○○後，丁○○僅
    轉交其中一百萬元給其，其隨即去請劉進堂律師擔任丙○○
    、甲○○之辯護人，但劉進堂律師不接流氓感訓案件，所以
    其在一個禮拜後，就將所收到的一百萬元，以現金五十九萬
    元及一張由其前岳父林清照所開立當日到期而面額四十一萬
    元之支票交給丁○○，並沒有私吞半毛錢，另在八十六年六
    月間，並無自庚○○、辛○○○處取得十萬元，嗣因其前經
    營地下錢莊遭白蜜、陳順德倒債三、四千萬元，白蜜、陳順
    德為求脫產，虛偽將對楊宗哲之抵押債權讓與李林美華，其
    為求取回債權，才向庚○○、辛○○○夫婦借款四十五萬元
    作為對楊宗哲、李明慧等人提起偽造文書告訴打官司之費用
    ，後來因該債權無法取回，庚○○、辛○○○又搬遷，才無
    法將四十五萬元之借款還給庚○○、辛○○○云云；被告丁○○辯稱：己○○說他跟法院很熟，可以幫丙○○、甲○○
    介紹律師，代為擺平官司，費用需要一百五十萬元，其信以
    為真，所以介紹丙○○、甲○○與己○○認識，丙○○、甲○○交給其一百二十五萬元，其全部拿給己○○，後來己○○無法委任律師，就退還其九十萬元，其到底是拿九十萬元
    或七十五萬元還給丙○○，其現在已經忘記了，然縱其在轉
    交金錢過程有私吞款項，應僅負侵占罪責，其並無與己○○
    共同詐欺丙○○、甲○○之意云云。惟查：
（一）被告二人共同詐欺證人丙○○、甲○○部分：
  １、證人丙○○於本院九十四年八月十二日審理時到院證述：
      其與李金坤合夥開設酒家，而丁○○與李金坤很熟，其於
      八十六年間因流氓感訓案件在法院開過一次庭，嗣再接到
      感訓案件的傳票時，在上開酒家的辦公室遇到丁○○，丁○○知悉其有流氓感訓案件後，向其表示他有一位朋友己○○很有辦法，在法院裡面與檢察官都很熟，只要一百五
      十萬元就可以擺平，可將其所犯另一個妨害自由已被判有
      期徒刑四月的案件弄掉，這樣治安法庭的案件就不用被判
      感訓處分；後來在交錢的十幾天前，在丁○○家中，由其
      與甲○○、丁○○、己○○一起談，己○○表示其與裡面
      的檢察官很熟，常和檢察官一起打高爾夫球，已約好該星
      期天要去打高爾夫球，在打球時會向檢察官就這個案件說
      情，因當時其已經要上治安法庭開庭了，很緊張，己○○
      既然說他有辦法讓這個案子沒有事情，其就因這樣的目的
      而給錢等語綦詳；於本院九十四年十一月七日審理時亦證
      述：丁○○說有個朋友很厲害，有辦法解決官司，就介紹
      其認識己○○，己○○說跟裡面的檢察官很熟，每個星期
      和那個人打高爾夫球，而且丁○○也說這是真的，其因為
      有案所以很緊張，就信以為真等語明確。證人甲○○於本
      院九十四年十一月七日審理時也到院證述：因其有官司，
      己○○說可以把官司判輕或無罪，其有問己○○要如何做
      ，己○○說其不用知道的很清楚等語無訛。而證人丙○○
      、甲○○確有因賭博等案件於八十五年五月十五日經本院
      以八十四年度訴字第二七三八號判處丙○○有期徒刑一年
      ，甲○○有期徒刑十月，其餘被訴部分無罪，經提起上訴
      後，經臺灣高等法院臺中分院於八十六年十二月三日以八
      十五年度上訴字第一四七二號就丙○○、甲○○所犯賭博
      罪均判處有期徒刑十月，妨害自由罪均判處有期徒刑六月
      ，定應執行刑為有期徒刑一年二月確定，並因檢肅流氓條
      例經本院於八十六年三月二十八日以八十六年度感裁字第
      十七號裁定交付感訓處分，提起抗告後，經臺灣高等法院
      臺中分院於八十六年七月三十一日以八十六年感抗字第二
      五號裁定抗告駁回確定等情，有證人丙○○、甲○○之臺
      灣高等法院被告行止速查表各一份在卷可憑，可見證人丙○○、甲○○所言因有感訓案件而交付金錢給被告己○○
      、丁○○一節，所言非虛。再者，被告丁○○於本院九十
      四年八月十二日以證人身分具結後證稱：其去李金坤在臺
      中市○○路所開設之金星樓酒家的辦公室，與丙○○聊天
      時，丙○○提起她有治安案件的問題，其向她說有一個朋
　　　友叫世明，可能有辦法替她打這個官司，後來就約在向上
　　　路一家泡沫紅茶店，介紹丙○○與己○○認識，經過二次
  　　的商談，一起討論這個官司的問題，己○○說他跟法院很
　    熟，要擺平這個官司要一百五十萬元等語；於九十四年十
      一月七日審理時復以證人身分具結證述：因己○○曾對其
      說他跟吳文忠檢察官很熟，所以其告訴丙○○、甲○○說
      己○○與法院的吳檢察官很熟等語屬實。綜合證人丙○○
      、甲○○、丁○○之說詞，可知被告己○○、丁○○確均
      有對外向證人丙○○、甲○○表示：己○○與吳文忠檢察
      官及法院人員很熟，可代為擺平官司，讓丙○○、甲○○
      不付感訓處分之事甚明。
  ２、證人丙○○、甲○○之檢肅流氓案件，於八十六年一月三
      十一日經臺中市警察局移送後，經本院以八十六年度感裁
      字第十七號於八十六年三月四日開庭，於八十六年三月二
      十八日裁定交付感訓處分，於八十六年四月二日將裁定正
      本送達證人丙○○、甲○○，經證人丙○○、甲○○於八
      十六年四月九日提起抗告後，臺灣高等法院臺中分院以八
      十六年度感抗字第二五號受理，嗣於八十六年五月九日開
      庭，並於八十六年七月三十一日裁定抗告駁回確定，並分
      別於八十六年八月十四日、同年月十一日送達證人丙○○
      、甲○○等情，業經本院調取上開檢肅流氓條例案件所有
      卷宗核閱屬實。審之證人丙○○於本院審理時證述：於八
      十六年間因流氓感訓案件在法院開過一次庭，嗣再接到感
      訓案件的傳票時，在上開酒家的辦公室遇到丁○○，在交
      錢的十幾天前，在丁○○家中，由其與甲○○、丁○○、
      己○○一起談，交錢時，管訓案件一審已經裁定，是抗告
      到二審時才交錢，錢有部分是向其母親乙○○○借的，其
      另外再湊足一百三十五萬元後交給丁○○、己○○等語明
      確；而證人甲○○於九十四年十一月七日本院審理時證述
      ：交錢時，管訓案件一審已經裁定，是抗告到二審時才交
      錢，在八十六年五月八日，其母親乙○○○由彰化市第十
      信用合作社提款一百二十萬元匯至其位於彰化市第十信用
      合作社之帳戶，其取款當日即在臺中市○區○○街某泡沫
      紅茶店交給丁○○、己○○等語無訛。觀之案外人乙○○○於彰化市第十信用合作社所開設帳戶，於八十六年五月
      八日上午十時十七分許提款一百二十萬元，並於同日上午
      十時二十一分許匯款至證人甲○○位於臺中市第六信用合
      作社水湳分社，由證人甲○○於同日提領現金一百零五萬
      元等情，有彰化第十信用合作社九十四年十月五日（94）
      彰十信合字第1029號函附存案外人乙○○○上開帳戶之存
      款帳卡明細表一份、九十四年十月二十五日（94）彰十信
      合字第1088號函附存摺存款取款憑條、匯款／發退匯申請
      書各一份，及臺灣新光商業銀行水湳分行九十四年十一月
      十八日（九十四）新光銀水字第183號函附甲○○帳戶之
      存摺類往來明細表一份存卷可佐，是由證人丙○○、甲○○所為證言對照上開卷附卷證資料，應可認定被告丁○○
      、己○○是在證人丙○○、甲○○收到本院裁定交付感訓
      處分後，臺灣高等法院臺中分院開庭前，於八十六年四月
      間某日施用詐術使證人丙○○、甲○○陷於錯誤，而於臺
      灣高等法院臺中分院於八十六年五月九日開庭前一日，即
      八十六年五月八日交付款項無訛。
  ３、被告己○○向證人丙○○、甲○○索取一百五十萬元之活
      動費用後，於八十六年五月八日相約在臺中市○區○○街
      某泡沫紅茶店，由證人由丙○○、甲○○當場交付現金一
　　　百三十五萬元給被告丁○○、己○○，並約定餘款十五萬
　　  元待證人丙○○、甲○○經法院裁定毋庸交付感訓處分確
　　　定時再給付，丁○○收受後，將一百三十五萬元全部交予
  　　予被告己○○等情，業據證人丙○○、甲○○於本院審理
　    時證述屬實，而被告丁○○於本院九十四年八月十二日審
      理時，以證人身分具結證稱：「第一次是談好一百五十萬
　    元，第二次是交錢，第二次丙○○有拿一百三十五萬元出
      來，因為丙○○和我是朋友，和己○○不熟，所以丙○○
      直接把錢拿給我，我直接又把錢交給己○○」等語明確，
      核與被告丁○○於八十六年十二月四日於法務部調查局臺
      中市調查站調查時指稱：「丙○○、甲○○治安法庭案子
      ，經我的手轉給他（指己○○）一百三十五萬元，事後未
      辦妥，退還一百萬元，另三十五萬元未還」等語相符，足
      顯被告丙○○、甲○○於八十六年五月八日確係交付一百
      三十五萬元給被告丁○○，再由被告丁○○將一百三十五
      萬元交給被告己○○。是被告己○○辯稱：其只有收到一
      百萬元云云，被告丁○○辯稱：丙○○、甲○○只有交付
      一百二十五萬元云云，均無可採。
  ４、嗣證人丙○○、甲○○之檢肅流氓案件，經臺灣高等法院
      臺中分院於八十六年七月三十一日裁定抗告駁回確定，並
      分別於八十六年八月十四日、同年月十一日收受裁定正本
      後，被告己○○才於八十六年九月十二日在證人庚○○位
　　　於臺中縣神岡鄉之工廠內，交付現金五十九萬元及由其前
　　　岳父林清照所開立到期日八十六年九月十二日、面額四十
  　　一萬元、票號IB0000000號、帳號1109-3號、付款人臺中市
      第八信用合作社西屯分社之支票一張，合計為一百萬元給
      被告丁○○等情，業據被告己○○於本院九十四年四月七
      日行準備程序時坦承：其交一百萬元給被告丁○○的那天
      ，本來帶六十萬現金去，而且在前一晚已開立好發票人為
      林清照、面額為四十一萬元的支票，但其要回高雄探視女
　    兒開刀，所以需要一萬元費用，所以在丁○○表哥庚○○
      在神岡鄉所開鐵工廠，交給丁○○現金五十九萬元及當日
      到期之面額四十一萬元的支票等情不諱；而被告丁○○於
      本院九十四年四月七日行準備程序時坦承：己○○說沒有
      辦法委任律師，就退款，其中有部分是現金，有部分是支
      票等語，於本院九十四年八月十二日審理時以證人身分具
      結證述：其是拿到大墩路金星樓酒家給丙○○等語屬實。
      審之案外人林清照上開帳戶確有於八十六年九月十二日開
      立面額四十一萬元之支票，並由李金坤提示兌領該張支票
      等情，有誠泰商業銀行公益分行九十四年十月十七日誠泰
      銀公益字第9401188號函附案外人林清照上開帳戶之支票
      存款對帳單一份、九十四年十一月七日誠泰銀公益字第
      940127號函附上開支票正反面影本一份，及臺灣新光銀行
      水湳分行九十四年十一月二十四日（九十四）新光銀水字
      第191號函附案外人李金坤之存摺類往來明細表一份存卷
      可參，可知被告己○○係遲至八十六年九月十二日方交付
      一百萬元予被告丁○○，此當是因證人丙○○、甲○○業
      經法院裁定送感訓處分確定，向被告己○○、丁○○追討
      所交付之一百三十五萬元，被告己○○不得已才返還一百
      萬元甚明。是被告己○○辯稱：其於收到丙○○、甲○○
      所交付的款項後，於一個禮拜內，因無法委任律師，就退
      還一百萬元云云，顯與事實不符而無可取，益徵被告己○○經證人丙○○催討還款後，仍未將證人丙○○、甲○○
      所交付一百三十五萬元之其中三十五萬元返還無訛。
  ５、被告丁○○雖辯稱：己○○只有交還給其九十萬元云云。
      惟此不僅與被告己○○前後所為：事後交給被告丁○○現
      金五十九萬元及面額四十一萬元之支票，共一百萬元之一
      致陳述不符，亦與被告丁○○自己於八十六年十二月四日
      法務部調查局臺中市調查站調查時指稱：己○○事後沒辦
      妥，退還一百萬元，另三十五萬元未還等語，及被告丁○○於本院九十四年十一月七日審理時陳稱：己○○好像是
      退還一百萬元等語，不相符合，審之被告丁○○於八十六
      年十二月四日提出檢舉時，目的既在舉發真相，該時所述
      應與事實較為貼近。是被告丁○○上開辯解，顯係事後避
      重就輕之詞。
  ６、被告丁○○復辯稱：其到底是拿九十萬元或七十五萬元還
      給丙○○，現在已經忘記了云云。證人丙○○迭於九十四
      年八月十二日、九十四年十一月七日本院審理時均證述被
      告丁○○僅還給其七十五萬元等語，與其在九十三年八月
      十一日偵訊時證述情節相符，且核被告丁○○於九十四年
      八月十二日以證人身分具結後亦證稱：其拿七十五萬元到
      大墩路那家金星樓酒家給丙○○等語，顯見被告丁○○於
      收到被告己○○交還之一百萬元後，僅將其中七十五萬元
      還給被告丙○○，而仍私取其中二十五萬元甚明。
  ７、被告己○○、丁○○另辯稱：己○○是向丙○○、甲○○
      表示其聽朋友說有一個律師可幫忙打這種官司，其可代為
      選任律師擔任辯護人，從頭到尾包到底處理完畢，費用比
      較高云云。惟觀之證人丙○○、甲○○及被告丁○○以證
      人身分所為之證詞，可知被告己○○均是以其與吳檢察官
      及法院人員很熟云云的說辭，讓證人丙○○、甲○○交付
      一百三十五萬元，其過程均無提到被告己○○可代證人丙○○、甲○○選任律師而費用需一百五十萬元等情甚明；
      再審之本件案發時委任律師一個審級的酬金通常為一件五
      萬元，被告己○○索取一百五十萬元，高出一般律師酬金
      之行情過高，甚且自八十六年五月八日收取一百三十五萬
      元後，至八十六年九月十二日還款一百萬元止，被告己○○從未替證人丙○○、甲○○之流氓感訓案件選任任何一
      位律師擔任辯護人等情，已據本院調取上開檢肅流氓條例
      案件所有卷宗審閱無誤，顯見被告己○○收取一百三十五
      萬元，並非單純代聘律師之費用，是被告己○○上開辯解
      ，係屬事後狡卸之詞，被告丁○○辯稱：己○○說他跟法
      院很熟，可以幫丙○○、甲○○介紹律師，代為擺平官司
　　　，費用需要一百五十萬元云云，應係迴護被告己○○之詞
　　  ，均委無足採。
  ８、被告丁○○又辯稱：己○○說他跟法院很熟，其信以為真
      ，並無與己○○共犯詐欺之意，縱其在轉交金錢過程有私
      吞款項，應僅負侵占罪責云云。然被告丁○○於八十六年
      間前，有曾於六十六年間有涉有殺人案件，於六十七年間
      涉有公共危險案件，於七十四年間涉有槍砲彈藥刀械管制
      條例案件，於八十二年間涉有恐嚇案件，於八十五年間涉
      有擄人勒贖案件一節，有被告丁○○之臺灣高等法院被告
      全國前案紀錄表一份存卷可查，且被告丁○○於本院九十
      四年十一月七日審理時自承：其所涉擄人勒贖案件被判無
      罪，並無花錢擺平官司等情甚明，而被告丁○○自承於八
      十六年七月以前，曾經營照相製版、鐵工廠及三溫暖等業
      務，有其於八十六年十二月四日法務部調查局臺中市調查
      站製作之檢舉筆錄一份在卷可參，顯見被告丁○○並非無
      知且毫無涉訟經驗之人，是其所為「其誤信己○○上開說
      詞為真」云云之辯解，顯與常情不符；再者，被告丁○○
      於收受證人丙○○、甲○○所交付之一百三十五萬元後，
      於被告己○○交還一百萬元時，猶再私吞其中二十五萬元
      ，餘數才予以返回等情，已如前述，更徵被告丁○○確有
      與被告己○○共同詐欺證人丙○○、甲○○之犯行。
  ９、綜上所述，被告己○○、丁○○共同施用詐術，使證人丙○○、甲○○陷於錯誤，而交付一百三十五萬元之犯行，
      事證明確，洵堪認定。
（二）被告己○○詐欺證人庚○○、辛○○○部分：
  １、證人辛○○○於本院九十四年十月三日審理時證述：其於
      八十六年間曾拿十萬元給己○○等語；證人庚○○於本院
      九十四年十一月七日審理時亦證稱：其於八十六年間有拿
      十萬元給己○○等語；被告丁○○於九十四年十一月七日
      本院審理時以證人身分具結證述：八十六年六月間庚○○
      有拿十萬元給己○○等語，三人證詞互核相符，是堪信證
      人庚○○、辛○○○於八十六年六月間某日，確有拿十萬
      元給己○○甚明。是被告己○○辯稱：在八十六年六月間
   　　，並無自庚○○、辛○○○處取得十萬元云云，與事實不
　    符而無可採。
  ２、按被告以外之人於審判外之言詞或書面陳述，除法律有規
      定者外，不得作為證據；被告以外之人於偵查中向檢察官
      所為之陳述，除顯有不可信之情況者外，得為證據；被告
      以外之人於檢察事務官、司法警察官或司法警察調查中所
      為之陳述，與審判中不符時，其先前之陳述具有較可信之
      特別情況，且為證明犯罪事實存否所必要者，得為證據，
      刑事訴訟法第一百五十九條第一項、第一百五十九條之一
      第二項、第一百五十九條之二，亦分別定有明文。證人辛○○○於本院九十四年十月三日審理時雖證述：其不知道
      交付十萬元給己○○的用意云云；惟審之證人辛○○○於
      八十七年四月二日偵訊時即指稱：八十六年五月間，透過
      丁○○介紹認識己○○，己○○說其公司有問題，要讓他
      來處理，並說與吳檢察官很熟，於八十六年六月間，他叫
      其拿十萬元給他，請他幫忙舖路，所以其去領十萬元，在
      其家裡交給己○○等語綦詳，核與被告丁○○於本院九十
      四年十一月七日審理時以證人身分具結證述：八十六年六
      月間，己○○向其表示他要跟臺中地檢署吳文忠檢察官、
　　　調查站王明讚及憲調組張明銅等檢調人員聚餐聯繫感情，
　　　向其表示要支付十萬元，其就跟庚○○說明後，取得十萬
　　　元等語，及被告丁○○於八十六年十二月四日於臺中市調
　　　查站檢舉時指述：「八十六年四月間，我表哥庚○○因經
　　　營之明昇模業股份有限公司發生財務困難，背負一億餘元
　　　之債務，當時正召開債權人會議以清償債務，我表哥庚○○為恐涉及訴訟麻煩，乃由我介紹己○○與渠認識，當時
  　　己○○向庚○○表示他在司法單位頗有辦法，可代為解決
　    司法上之問題，我等不疑有他，而己○○在八十六年六月
      間（詳細時間記不清楚）向我表示他要和臺中地檢署吳文
　　　忠檢察官、調查站王明讚及憲調組張明銅等檢調人員聚餐
　　　聯繫感情，向我要求支付十萬元，我乃向庚○○說明後並
  　　取得十萬元現金轉交予己○○」等語，互核吻合，顯見證
    　人辛○○○於本院就關於十萬元之證詞，顯與事實不符，
      而其於偵查中就此部分所為之陳述，與被告丁○○所述相
      符，且不具有顯不可信之情況，自得為證據。是證人辛○○○、庚○○應係因被告己○○對其佯稱與臺灣臺中地方
      法院檢察署之吳姓檢察官很熟，可代為擺平官司，但需十
      萬元供予聚餐聯絡感情之用云云，方陷於錯誤而交付十萬
      元甚明。
  ３、至於證人庚○○於本院九十四年十一月七日審理時證述：
　    其當時跳票，找丁○○處理，剛好己○○在丁○○那裡，
      己○○就說介紹劉佳田（庚○○誤為劉益田）律師當法律
      顧問，其與己○○拿了十萬元到劉佳田律師那裡，五萬元
      是法律顧問，五萬元是開債權人協調會的費用，其是將十
　    萬元交給己○○，由己○○進去跟律師談，當時其坐在律
      師事務所外面，己○○由律師事務所的小姐帶進去，其並
      沒有看到劉佳田律師，也沒有簽委任狀，後來劉佳田律師
      並沒有幫其處理債權人會議，其是到北屯區民眾服務區辦
      理債權人會議云云，顯與一般人委任律師會親自與律師詳
      談討論案情，詢問律師酬金高低，再決定是否委任，如有
      委任，必會簽署委任狀等情，大相逕庭，可見證人庚○○
      上開證詞，應係曲意迴護被告己○○之詞，自不可信。
  ４、被告己○○雖於八十五年間因經營地下錢莊，遭案外人白
      蜜、陳順德倒債三、四千萬元，因其認為案外人白蜜、陳
      順德為求脫產，虛偽將對案外人楊宗哲之抵押債權讓與案
      外人李林美華，其為求取回債權，而曾對案外人白蜜、陳
      順德、李明慧、李林美華、楊宗哲、吳雅惠等人提起偽造
      文書之告訴，該案經臺灣臺中地方法院檢察署吳文忠檢察
      官於八十六年五月十四日提起公訴，經本院於八十八年三
      月十五日以八十六年度訴字第一五五二號判決，提起上訴
      後，再經臺灣高等法院臺中分院於八十八年十月五日以八
      十八年度上易字一二三九號判決李明慧、楊宗哲、吳雅惠
      均無罪確定，此有臺灣臺中地方法院檢察署八十五年度偵
      字第二一四一九號、八十六年度偵字第二三七號、八十六
      年度偵字第九五一七號、八十六年度偵字第一○五一七號
      起訴書一份、臺灣高等法院臺中分院八十八年度上易字第
      一二三九號刑事判決一份在卷可稽，而且被告己○○於本
      院九十四年八月十二日審理時自稱：其所取得之四十五萬
      元，其中十二萬元作為律師費用，三十三萬元作為假扣押
      楊宗哲位於南投縣埔里鎮之不動產之用等語，顯見並無「
      吳檢察官正在偵辦其所涉債務糾紛，需四十五萬元『保證
      金』」一事存在。
  ５、就證人庚○○、辛○○○交付四十五萬元一節，證人辛○○○於本院審理時證稱：「（問：為何會借四十五萬元給
      己○○？）因為己○○說幫我們處理我們工廠債務的事情
    　，說錢先借給他。」、「己○○之前說他在司法裡面有認
　　　識人，很熟，可以幫忙處理。」等語明確，核與其於八十
　　　七年四月二日偵訊時指稱：己○○說吳檢察官在辦他一件
　　　四千多萬元之債務糾紛，需四十五萬元之保證金，叫其借
　　　錢給他，其就於八十六年六月十三日、同年月十七日各匯
　　　了二十萬元及二十五萬元給己○○等語相符；而被告丁○○於本院九十四年十一月七日審理時亦以證人身分具結證
　    述：「八十六年六月中旬（詳細時間記不清楚），己○○
      又向我表示，因他在法院因債務官司要繳交乙筆裁判金四
      十五萬元，要庚○○能支付該款，以利其債務官司，經我
      向庚○○轉達後，庚○○基於互惠以便己○○將來能代其
      解決司法訴訟問題之考量下，乃交代其妻陳曾麗貞於八十
      六年六月十三及八十六年六月十七分兩次各匯款二十萬元
      、二十五萬元至華南銀行北臺中分行『000000000000』己○○帳戶中。」等語綦詳，顯見被告己○○是利用證人庚○○、辛○○○陷於巨額債務糾紛之困擾時，佯以吳檢察
      官正在偵辦其所涉債務糾紛，需四十五萬元保證金之不實
      說詞，使證人庚○○、辛○○○誤信被告己○○所言為真
      ，基於互惠以便被告己○○將來代為解決司法訴訟問題之
      考量，方陷於錯誤而允諾借款四十五萬元。
  ６、證人庚○○於本院九十四年十一月七日審理時，雖附和被
      告己○○說詞，而證述：己○○說臨時有事要用錢，所以
      其借四十五萬元給己○○云云。然證人庚○○自承其當時
      不知道己○○的職業，其經營的公司已經跳票五百多萬元
      ，資金已被鎖死，其借給己○○四十五萬元並無約定何時
      清償，亦無約定利息等語明確，則在證人庚○○經濟業已
      拮据的情況下，豈有隨便借款四十五萬元給他人，又無約
      定清償日期及利息之理。是證人庚○○上開證詞，顯有不
      實，不足採信。
  ７、又證人辛○○○於本院九十四年十月三日審理時證述：要
      催討時，就找不到己○○等語；證人庚○○於本院九十四
　　　年十一月七日審理時也證述：後來要求己○○清償時，就
  　　找不到他的人等語；證人丁○○於本院九十四年十一月七
　    日審理時以證人身分證述：己○○後來跑掉了等語明確，
      再觀之證人丁○○於八十六年十二月四日即向法務部調查
      局臺中市調查站檢舉被告己○○詐取證人庚○○、辛○○○財物一事，顯見被告己○○當時如有意清償，應無沒有
      辦法連絡被告丁○○或證人庚○○、辛○○○之情。再者
      ，被告己○○於本案偵查中，經臺灣臺中地方法院檢察署
      傳拘無著，而於八十七年六月五日遭該署以臺中地檢八十
      七年中檢聰篤緝字一二三二號發布通緝，其所涉另案重利
      案件亦經本院於八十八年四月九日以八十八年中院貴刑緝
      字第四二二號發布通緝，此有被告己○○之全國前案資料
      查詢一份在卷可稽，顯見被告己○○於八十六年、八十七
      年間已逃逸無蹤。是被告己○○辯稱：因庚○○、辛○○○搬遷，才無法將四十五萬元之借款還給庚○○、辛○○○云云，核屬卸責之詞。
  ８、綜合上情，被告己○○係趁證人庚○○、辛○○○陷於債
      務危機之際，對證人庚○○、辛○○○施用詐術，使該二
      位證人陷於錯誤，而先後交付共五十五萬元給被告己○○
      等情，事證明確，洵堪認定。
二、按刑法第三百三十九條第一項及第三項之詐欺取財既、未遂
    罪之標準，係以他人已否為物之交付而置於行為人實力支配
    下為準，被告己○○、丁○○於收受向證人丙○○、甲○○
    詐騙所得之一百三十五萬元時，其詐欺罪之犯罪行為即均已
    完成，雖被告己○○事後將一百萬元交給被告丁○○轉交予
    證人丙○○、甲○○，而被告丁○○私吞其中二十五萬元後
    ，將七十五萬元退還予證人丙○○、甲○○，嗣被告丁○○
    再返還證人丙○○五十萬元，均無礙於詐欺取財既遂罪之成
    立。是核被告己○○、丁○○所為，均犯刑法第三百三十九
    條第一項之詐欺取財罪。被告己○○、丁○○就詐取證人丙○○、甲○○財物之行為，有犯意聯絡及行為分擔，為共同
    正犯。被告己○○先後對證人丙○○、甲○○詐欺取財一次
    ，對證人庚○○、辛○○○詐欺取財二次之行為，時間緊接
    ，所犯構成要件相同，顯係基於概括之犯意為之，為連續犯
    ，爰依刑法第五十六條之規定，論以一罪。被告己○○、丁○○以一行為同時侵害證人丙○○、甲○○之財產法益，及
    被告己○○以一行為同時侵害證人庚○○、辛○○○之財產
    法益，均為想像競合犯，應依刑法第五十五條規定，以一罪
    處斷。爰審酌被告己○○、丁○○與法院人員及吳文忠檢察
    官並無交情，且縱有交情也無左右法院判決之可能，竟共同
    巧言詐騙證人丙○○、甲○○，取得一百三十五萬元之鉅款
    ，嗣後經證人丙○○一再催討，迄至八十六年九月十二日，
    被告己○○僅交還一百萬元，而被告丁○○更扣留二十五萬
    元後，餘七十五萬元才返還證人丙○○、甲○○，且被告己○○復利用證人庚○○、辛○○○債務危機之時，先後詐騙
    十萬元、四十五萬元供己花用，迄未歸還，其二人藉機從事
    司法黃牛詐騙錢財，嚴重破壞司法公正之形象，使司法之公
    信力蕩然無存，戕害司法信譽之情節重大，犯罪後雖均坦承
    收受部分款項，惟仍矯飾其詞否認有詐欺犯意，態度非屬良
    好，惡性非輕，然考量本案是由被告丁○○提出告發，且其
    已於九十三年十一月八日、九十四年五月十日、九十四年五
    月三十一日又分別償還證人丙○○二十萬元、五萬元、二
　　十五萬元，有被告丁○○於九十四年四月四日提出之償還證
  　明二份在卷可憑，雖仍未全數清償完畢，但可見其尚具悔悟
    之心，及被告二人之犯罪之動機、目的、手段，認為檢察官
    對被告己○○具體求刑有期徒刑二年六月、對被告丁○○具
    體求刑有期徒刑二年尚屬過重等一切情狀，分別量處如主文
    所示之刑，以示懲儆。
貳、不另為無罪之諭知部分：
一、被告己○○部分：
（一）公訴意旨另以：被告己○○於八十六年七月初，復以證人
      庚○○經營之明昇模業股份有限公司有問題，將遭債權人
      假扣押，需三十三萬元處理，證人庚○○、辛○○○夫婦
      即依言於八十六年七月二日、七日分別匯款二十五萬元及
      八萬元入被告己○○前開銀行帳戶，因認被告己○○此部
      分亦涉犯刑法第三百三十九條第依項之詐欺取財罪嫌云云
      。
（二）按犯罪事實應依證據認定之，無證據不得認定犯罪事實；
      又不能證明被告犯罪者，應諭知無罪之判決，刑事訴訟法
      第一百五十四條第二項、第三百零一條第一項分別定有明
      文。次按所謂認定犯罪事實之證據，係指足以認定被告確
      有犯罪行為之積極證據而言，該項證據自須適合於被告犯
      罪事實之認定，始得採為斷罪之資料；又事實之認定，應
      憑證據，如未能發現相當確實證據，或證據不足以證明，
      自不能以推測或擬制之方法，以為裁判之基礎；認定犯罪
      事實所憑之證據，無論係直接證據或間接證據，其為訴訟
      上之證明，須於通常一般之人均不致有所懷疑，而得確信
      其為真實之程度者，始得據為有罪之認定，倘其證明尚未
      達到此一程度，而有合理之懷疑存在，復無其他調查途徑
      可尋，法院即應為無罪之判決，最高法院二十九年上字第
      三一○五號、四十年臺上字第八六號、七十六年臺上字第
      四九八六號判例著有明文。
（三）公訴人認被告己○○涉有上開犯行，係以證人辛○○○及
      被告丁○○於偵查中供述綦詳，並有泛亞銀行匯出匯款回
      條聯二紙附卷可證，為其主要依據。訊據被告己○○固坦
      承證人庚○○、辛○○○曾於八十六年七月二日、七日分
      別匯款二十五萬元及八萬元入其上開帳戶，惟堅決否認有
      何詐欺取財犯行，辯稱：庚○○說有人要去查封他工廠的
      機器，故匯款三十三萬元，由其先去就該機器聲請假扣押
      ，讓該機器可以留在庚○○的工廠繼續使用等語。經查：
  １、經本院向本院民事執行處查詢，於八十六年六月二十六日
      確有案外人松侑機械工業股份有限公司對證人庚○○位於
      臺中市北屯區更生巷十九之一號的機器聲請強制執行，而
      被告己○○旋於八十六年七月一日向本院遞狀，提出證人
      庚○○所簽發面額各五十萬元之本票二張，主張其對明昇
      模業有限公司有一百萬元之債權，而聲請假扣押裁定，經
      本院於八十六年七月二日以八十六年裁全一字第二二一六
      號裁定准予假扣押，被告己○○即於八十六年七月七日辦
      理提存三十三萬四千元，並於同日向本院聲請就明昇模業
      有限公司廠房內之機器予以扣押，並於八十六年七月十一
      日對該機器予以查封，被告己○○復於八十六年七月十七
      日遞狀請求將查封之機器搬往臺中縣神岡鄉○○路一六七
      之七號保管，復於八十六年八月六日向本院遞狀，以已與
      證人庚○○達成和解為由，請求取回提存物，並於同日委
      由案外人周三仁取回提存金三十三萬四千元一節，業據本
      院調取本院八十六年度執七字第一○九七二號、八十六年
      度執全一字第二二一六號、八十六年度執全一字第一四五
      ○號、八十六年度存字第二三二四號、八十六年度取字第
      二三五四號卷宗核閱屬實，足見被告己○○上開所辯，尚
      屬可信。
  ２、證人陳曾麗貞復於九十四年十月三日本院審理時到院證述
      ：因其公司積欠債務，但仍想繼續經營，怕其他債權人會
　　　來查封工廠的機器，己○○就說要幫忙處理其工廠機器假
　　　扣押的事，故雖然其公司沒有積欠己○○債務，但仍由其
　　　匯款三十三萬元給己○○，由己○○以自己的名義對其工
　　　廠的機器聲請假扣押等語甚詳，核與其在八十七年四月二
      日偵訊時指稱：八十六年七月初，己○○又來說其公司有
      點問題，將來會被人假扣押，他要幫忙先去辦，需費用三
      十三萬元，故其於八十六年七月二日、七月七日各匯了二
      十五萬元及八萬元給他等情大致吻合，並與被告丁○○於
　　　八十六年十二月四日在法務部調查局臺中市調查站調查時
　　　指述：「後因債務調解未成，庚○○恐工廠中的機器遭查
  　　封而影響業務，乃與己○○協商解決辦法，己○○表示渠
　　　與司法單關係良好，可代為解決該問題，因而乃由己○○
　　　偽稱為債權人，申請假扣押，己○○申請假扣押完成取得
  　　工廠機器後，再轉手予庚○○使用，而在此期間，己○○
　    向庚○○索取假扣押費用三十三萬元，於八十六年七月二
      日及八十六年七月七日分別由陳曾麗貞及庚○○二人匯
　    二十五萬元及八萬元入華南銀行北臺中分行『0000000000
　    00』己○○帳戶中。」等語相符，可知被告己○○取得上
      開三十三萬元，係為就證人庚○○、陳曾麗貞所經營工廠
　　　內之機器，辦理假扣押之用，尚無施用詐術而使證人庚○○、陳曾麗貞陷於錯誤而交付之行為甚明。
  ３、綜上，被告己○○、證人庚○○與陳曾麗貞間，雖無債權
      債務關係，而於證人庚○○之財產將受強制執行之際，基
      於通謀虛偽意思表示，成立假債權，由被告庚○○簽發本
      票交給被告己○○，由被告己○○持本票向本院聲請強制
      執行，其所為應成立刑法第二百十四條之使公務員登載不
      實罪，若經合法告訴，另應成立同法第三百五十六條之損
      害債權罪，但就證人庚○○、陳曾麗貞匯款三十三萬元予
      被告己○○一事，當不另構成刑法第三百三十九條第一項
      之詐欺取財罪。此外，復查無其他積極事證足認被告己○○就此部分有上開公訴人所指之犯行，此部分之犯罪事實
　　　即屬不能證明，然公訴人認此部分與上揭被告己○○經論
　　　罪科刑之犯行間有連續犯之裁判上一罪關係，依法爰不另
　　　為被告己○○無罪之諭知。
二、被告丁○○部分：
（一）檢察官於九十四年十一月七日當庭擴張起訴書之犯罪事實
      為：被告丁○○與被告己○○基於意圖為自己不法所有之
      犯意，施用詐術，使證人庚○○、陳曾麗貞於八十六年六
      月間交付現金十萬元予被告己○○，再於八十六年六月十
      三日匯款二十萬元、於八十六年六月十七日匯款二十五萬
      元、於八十六年七月二日匯款二十五萬元、於八十六年七
      月七日匯款八萬元至被告己○○上開帳戶，因認被告丁○○此部分亦涉犯刑法第三百三十九條第一項之詐欺取財罪
      嫌云云。
（二）訊據被告丁○○固坦承有介紹被告己○○給證人庚○○、
      陳曾麗貞認識，且被告己○○有收受上開款項等情不諱，
      惟堅決否認有何詐欺取財犯行，辯稱：其也是被害人，除
      了十萬元是透過其轉交給己○○外，其餘款項其都沒有經
      手，其沒有詐騙證人庚○○、陳曾麗貞之意等語。經查：
  １、證人庚○○的姑姑嫁給被告丁○○之父親，故證人庚○○
      的姑姑與被告丁○○間是屬於一親等之直系姻親關係，被
      告丁○○平日均稱呼證人庚○○為表哥等情，業為被告丁○○所自承，顯見被告丁○○與證人庚○○關係親密；且
      本案係證人丁○○認為證人庚○○、陳曾麗貞遭被告己○○詐騙而自行至臺中市調查站檢舉一節，亦有八十六年十
      二月四日法務部調查局臺中市調查站之檢舉筆錄一份存卷
      可佐，顯見被告丁○○係因被告己○○遲不還款予證人庚○○、陳曾麗貞，心有不平而提出檢舉，是被告丁○○當
      無故意詐騙證人庚○○、陳曾麗貞之理。
  ２、證人庚○○、陳曾麗貞所分別交付之十萬元、二十萬元、
      二十五萬元、二十五萬元、八萬元，均係由被告己○○取
      走，被告丁○○並無得分文，已如前述，更可徵被告丁○○並無施用詐術，使證人庚○○、陳曾麗貞交付財物之舉
      。
  ３、此外，復查無其他積極事證足認被告丁○○就此部分有上
      開檢察官所指之犯行，此部分之犯罪事實即屬不能證明，
　　　然檢察官認此部分與上揭被告丁○○經論罪科刑之犯行間
　　　有連續犯之裁判上一罪關係，依法爰就此部分不另為被告
      丁○○無罪之諭知。
據上論斷，應依刑事訴訟法第二百九十九條第一項前段，刑法第
二十八條、第五十六條、第三百三十九條第一項，罰金罰鍰提高
標準條例第二條，判決如主文。
本案經檢察官戊○○到庭執行職務
中　　華　　民　　國　　94　　年　　12　　月　　22　　日
                  刑事第一庭    審判長法  官  李平勳
                                      法  官  許惠瑜
                                      法  官  周瑞芬
上正本證明與原本無異。
如不服本判決，應於送達後十日內向本院提出上訴狀（須附繕本
），上訴於臺灣高等法院臺中分院。
　　　　　　　　　　　　　　　　　    書記官  何俞瑩
中　　華　　民　　國　　94　　年　　12　　月　　22　　日
附錄本案論罪科刑法條
刑法第三百三十九條：
　意圖為自己或第三人不法之所有，以詐術使人將本人或第三人
　之物交付者，處五年以下有期徒刑、拘役或科或併科一千元以
　下罰金。
　以前項方法得財產上不法之利益或使第三人得之者，亦同。
　前二項之未遂犯罰之。
